臺灣高等法院刑事判決　　　　　 95年度重上更(四)字第122號
　　上　訴　人　臺灣板橋地方法院檢察署檢察官
　　上　訴　人　甲○○
　　即　被　告
　　選任辯護人　文　聞　律師
　　　　　　　　周奇杉　律師
　　　　　　　　涂成樞　律師
上列上訴人因違反槍砲彈藥刀械管制條例等案件，不服臺灣板橋
地方法院88年度重訴字第27號，第一審判決（起訴案號：臺灣板
橋地方法院檢察署88年度偵字第17020號），提起上訴，經最高
法院第四次（95年度台上字第3796號）發回更審，判決如下：
    主 　　 文
原判決關於甲○○部分撤銷。
甲○○共同販賣自動步槍，累犯，處有期徒刑拾肆年，併科罰金
新台幣柒佰萬元。罰金如易服勞役，以罰金總額與陸個月之日數
比例折算。
扣案如附表一所示衝鋒槍肆支（含彈匣柒個）、自動步槍拾壹支
；附表二所示子彈仟玖佰肆拾壹顆（不含鑑驗時所擊發的陸拾
顆）及提單原本壹紙、影本柒紙、發票原本壹紙、影本貳紙、裝
箱單原本壹紙、名址單影本壹紙均沒收。
    事實及理由
壹、構成要件的犯罪事實
一、甲○○曾因違反槍砲彈藥刀械管制條例案件，經法院判處徒
    刑2年6月，民國86年4月5日執行完畢。
二、甲○○與其在桃園縣桃園市經營凱末蘭ＫＴＶ店所雇用的林
    鴻輝及友人王仁琪，均明知附表一、二所示的槍、彈屬槍砲
    彈藥刀械管制條例第四條及行政院發布公告管制進口物品項
    目及其數額甲項第一款管制進出口物品，非經中央主管機關
    許可不得運輸、販賣、持有，而竟基於共同犯意聯絡，謀議
    集資自國外購買槍、彈走私進口以販賣營利。
    先推由林鴻輝、王仁琪於88年2月5日起至同年月11日止、88
    年3月5日起至同年4月15日止（林鴻輝於88年3月11日暫時回
    台，再於同年月13日離境）、88年6月4日起至88年6月29日
    ，先後三度自臺灣前往柬埔寨接洽購買槍彈事宜。
    期間林鴻輝在柬埔寨打電話回台向不知情友人高訓堂（已經
    判決無罪確定）借用美金2200元，由高訓堂於88年4月8日自
    慶豐商業銀行北桃園分行匯給在柬埔寨的林鴻輝。
    88年6月中旬，林鴻輝再打電話回台，囑不知情的高訓堂轉
    告甲○○匯款7200元美金。因甲○○僅籌得新台幣18萬元交
    付高訓堂，其餘不足部分由高訓堂墊借，於88年6月14日再
    由高訓堂自慶豐商業銀行北桃園分行匯出美金7200元（起訴
    書誤為2200元）給在柬埔寨的林鴻輝。
    王仁琪也於88年6月間，在柬埔寨將所出資的美金7000元交
    給林鴻輝；由林鴻輝、王仁琪於柬埔寨向當地年籍姓名不詳
    的中國成年男子軍火商購買如下具殺傷力的槍彈：
（一）中共製56-1式口徑7.62毫米自動步槍10支。
（二）北韓製68型口徑7.62毫米自動步槍（起訴書誤繕為俄製AK
      47突擊型自動步槍）1支。
      （以上每支美金280元）
（三）巴基斯坦PAKISTAN ORDNANCE FACTORIES製MP5衝鋒槍2支
      。
（四）美國A.A ARMS.INC製AP9型衝鋒槍（起訴書誤為美製AP10
      狙擊型衝鋒槍）1支。
（五）美製INGRAM廠製11型衝鋒槍（起訴書誤繕為美製M11烏茲
      衝鋒槍）一支
      （以上每支美金2000元）
（六）以美金4000元購得制式口徑7.62毫米步槍子彈（起訴書誤
      為中共制AK-47突擊型自動步槍子彈）2985顆（鑑驗試射
　　　30顆尚餘2955顆）、制式口徑9毫米子彈（起訴書誤為點
  　　90型制式衝鋒槍子彈）966顆（經鑑驗試射30顆，尚餘936
　　　顆）、制式口徑0.25子彈50顆，合計4001顆。
　　上述軍火商將如上槍彈藏置於大型機械廢鐵中，加以焊接。
　　由王仁琪於88年6月23日於貨物出口證明等資料上簽名，申
　  請將藏置槍彈的上述廢鐵自柬埔寨出口。
　　88年6月26日裝載於中國貨櫃公司，編號ZIMU0000000號貨櫃
　  ，由柬埔寨報關，利用不知情的運送人、船運公司以船隻輾
    轉運到臺灣。
三、王仁琪與林鴻輝則於88年6月29日向不知情的陳宗興（另經
    不起訴處分）借得桃園縣蘆竹鄉○○路○段二八九號旁空地
　　，以放置廢鐵取出槍彈。
    裝載有上述槍彈的貨櫃經由海運於88年7月8日運抵高雄港。
　　88年7月12日20時25分許，由內陸轉運到臺北縣汐止鎮○○
　　路○段375號，中國貨櫃運輸股份有限公司五堵集散站，等待
 　 驗關。
四、王仁琪則將其所取得的原提單原本1紙、影本7紙、發票（出
　　口商寄送予進口商的成交文件）原本1紙、影本2紙、裝箱單
　  原本1紙、名址單（運送人順航國際股份有限公司提供予客
    戶連絡參考使用）影本1紙合計13紙（起訴書誤為均影本）
    ，於88年7月12日18時許，在桃園縣桃園市○○路○段253號3
    樓甲○○住處，將上述原提單等資料置於一黑色黃邊的皮包
    內交與甲○○。
五、檢警人員接獲密報於88年7月13日上午8時30分許，在上述五
　　堵集散站，會同海關人員、運輸公司人員，開啟上述貨櫃，
　  將櫃內的廢鐵切開，而於當日上午9時47分許，首先查獲部
    分子彈，而由檢察官下令執行緝捕任務的臺北縣警察局刑事
    警察隊、三重分局及新莊分局員警逕行拘提甲○○、林鴻輝
　　及王仁琪到案。
六、檢警人員在當日上午12時止，在上述廢鐵中陸續查獲詳如附
    表一、二所示（附表二編號3子彈除外）槍彈。
    同日15時許，在桃園市○○路○段253號3樓，甲○○住處，查
    獲上述原提單等資料13紙。
　　再於88年7月16日17時30分許，在前述五堵集散站，自廢鐵中
    起獲制式口徑0.25吋子彈50顆（即附表二編號3）。
貳、被告除抗辯證人於警詢、偵查的陳述無證能力外，表示引用
    卷證資料，並稱無其他人證、物證、書證須調查。
    92年1月14日修正通過的刑事訴訟法施行前，已繫屬於各級
    法院的案件，其以後的訴訟程序，應依修正刑事訴訟法終結
    ；但修正刑事訴訟法施行前已依法定程序進行的訴訟程序，
    其效力不受影響。刑事訴訟法施行法第7條之3明白規定。
    刑法偽證罪的處罰範圍並不及於司法警察官或司法警察詢問
    時，故證人於司法警察官或司法警察詢問時，並無令具結的
    必要。
    員警於詢問時未錄音、未命證人具結，並無違法，其證言依
    刑事訴訟法施行法第7條之3規定，效力不因刑事訴訟法的修
    正而受影響，仍有證據能力。
    司法警察官或司法警察依法定程序製作的詢問筆錄，即屬刑
    事訴訟法第165條第1項規定可為證據的筆錄。法院依直接審
    理方式，顯示於公判庭加以調查，並經言詞辯論，有證據能
    力（最高法院95台上5973號判決參照）。
    修正前刑事訴訟法關於證人的訊問，採具結制度，其用意在
    擔保證言的真實性及憑信性，並提高證人的責任心及警戒心
　　，使為誠實的陳述。因此，「具結」只是證言真實性的程序
　  擔保。刑事訴訟法第186條第1項前段規定的「具結」，是指
    依法有具結義務的人，履行其具結的義務，並非所有未令具
    結的證人所為的陳述即當然無證據能力。因此，證據能力有
    無，不能單純以證人是否具結為斷。
    共同被告林鴻輝、王仁琪及高訓堂等於偵訊的陳述，屬於修
    正刑事訴訟法施行前所為證言，依當時有效的刑事訴訟法並
    無未經具結即無證據能力的規定。證言不因證人未具結而絕
    對無證據能力，法院經調查其他證據，顯示於公判庭加以調
    查，並經言詞辯論，認證言可信即得採納。
    被告並未聲請詰問證人或共同被告；被告及辯護人另就警詢
    相關的證述，指稱不具證據能力，應屬誤會，已如前述。
參、認定犯罪事實所憑的理由
一、被告林鴻輝於本院更一審的供述。
　　被告鴻輝坦承為被告甲○○經營凱末蘭ＫＴＶ店的員工。
    與被告王仁琪前往柬埔寨的期間內，向不知情的高訓堂借款
　　美金2200百元或由被告甲○○將款美金7200元交予高訓堂，
　  因甲○○僅籌款新台幣18萬元，餘款新台幣5萬餘元囑由高
    訓堂補足。先後由高訓堂於88年4月8日及同年6月14日，自
　　慶豐商業銀行北桃園分行匯款美金2200元及7200元，連同被
　  告王仁琪出資的美金7000元，在柬埔寨購買如附表一、二所
　　示的槍彈，藏置於廢鐵中，由被告王仁琪簽名申請出口，裝
　　載於貨櫃運到臺灣。返回臺灣後並向不知情的陳宗興洽借空
　  地以放置廢鐵取出槍彈（更一審卷第119頁）。
　　槍彈的價錢為自動步槍每支美金280元、衝鋒槍每支美金
　　2000元、子彈全部美金4000元（偵卷第9頁反面）。
　　88年7月初有告知被告甲○○要進口此批槍彈（偵卷第81 頁
　  反面、100頁反面）。
二、被告王仁琪於本院更一審的供述。
　　被告王仁琪坦承於前述時間與被告林鴻輝到柬埔寨，並交付
　　美金7000元予林鴻輝購買如附表一、二所示槍彈，焊接藏置
　  於廢鐵中；簽名申請出口，以貨櫃運到臺灣，並將原提單等
    資料13張交給被告甲○○等事實（更一審卷第119九頁）。
三、被告甲○○警偵、原審及本院上訴審的供述。
　　被告甲○○坦承被告林鴻輝為凱末蘭ＫＴＶ店員工；曾將新
　　臺幣18萬元交給高訓堂，並囑高訓堂墊借新台幣5萬餘元，
　  湊成美金7200元，經由高訓堂於88年6月4日匯給當時在柬埔
    寨的被告林鴻輝、王仁琪；88年7月12日18時許，王仁琪曾
　　將原提單等資料13紙，送到桃園縣桃園市○○路○段253 號3
　  樓等購買槍彈走私進口的事實。
四、被告高訓堂對於匯款事實的供述。
五、經警查獲扣案如附表一、二所示槍彈；卷附被告王仁琪交予
    被告甲○○的原提單等資料13紙；貨物出口證明單、貨櫃運
    送單、貨櫃交接運送單、轉運申請書各影本1份；高訓堂於
    慶豐銀行北桃園分行匯款申請書影本2份（偵卷第121頁、第
    129-130頁，原審卷一第181-182頁，原審卷二第188頁、上
    訴卷二第109頁）。
六、內政部警政署刑事警察局88年7月13日刑鑑字第66800號鑑驗
    通知書及鑑證、88年8月2日刑鑑字第75120號鑑驗通知書（
    偵卷第195、196、275頁）。
    扣案附表一、二所示槍、彈，經送鑑定，均具有殺傷力。
肆、對於被告辯解的認定
一、被告甲○○辯稱：「警詢筆錄裡面有提到說『我有參與，並
    且說是我要幫他們賣掉槍械，賣掉之後，才來大家一齊分。
    』這句話是警察提出來的版本，不是我的意思，其他警詢筆
    錄所言沒有意見。」等語，否認參與本案犯行。
    被告甲○○88年7月13日警詢筆錄，曾經本院更二審勘驗，
    結果大致於警詢筆錄相符（更二卷第108頁）；辯護人以該
    次勘驗程序辯護人並未到場為由為被告辯護。
    本院經於95年12月22日，會同檢、辯及被告，當庭勘驗前述
    被告警詢錄音帶，製有被告警詢逐字稿勘驗筆錄在卷。核與
    被告偵查中所供：「無刑求。警詢筆錄實在。」（偵卷第
    121 頁反面）相符。
    被告於本院上訴審辯稱，警詢是用逼供的（上訴卷一第200
    頁）、於本院更二審則辯稱：「我是用假設語氣，不知警察
    為何會寫成那樣。」（更二卷第69、167頁）顯與本院勘驗
    過程所呈現的事實不符，不可採信。
    被告於本院更三審再辯稱：「警詢筆錄說要把利益均分，我
    根本沒有說，（更二審）勘驗結果警詢筆錄並沒有說要平分
    利益這件事…筆錄引號內整段錄音帶都沒有。」（更三審第
    125、127頁）
    被告此項辯解的警詢原文如下：「哇就照按呢滴咧講（我就
    照這樣講）。如果說賣，有朋友要轉售，本錢拿回來，如果
    有賺再來分，…（不清楚）。…稅金。」（本院95年12月22
    日勘驗筆錄第17頁第4行）。經勘驗為被告語氣平和下的陳
    述。
    被告否認曾有如上言語的辯解，不能採信。被告就本案犯行
    於警詢自白如下：
（一）「我拜託那個高訓堂幫我匯的。（到匯豐銀行匯的）對。
      （勘驗筆錄第7頁第7、8答）
（二）「（王仁琪）他拿給我（提單等）就走了。我有，我有翻
      來看。他跟我講是這資料。」（勘驗筆錄第11頁第3、4答
      ）
（三）「6月中，有一名邱姓男子，邱姓朋友，才得知進口的廢
      鐵裡面，可能有夾帶槍。」（勘驗筆錄第13頁第4答）
（四）「我在6月中，就知道了。」（勘驗筆錄第1頁第7答，回
      答檢察官的問話）
（五）「有，數量有說差不多一、二十支。」（勘驗筆錄第15頁
      第4答）
（六）「哇就照按呢滴咧講（台語；我就照這樣講）。如果說賣
      ，有朋友要轉售，本錢拿回來，如果有賺再來分。」（勘
      驗筆錄第17頁第2答）
（六）「就大家朋友轉售。」（勘驗筆錄第17頁第7答）
（七）「以上所說，有實在嗎？事實（台語）。」（勘驗筆錄第
      17頁第10答）
（八）「還要再看一次嗎？已經錄音錄在裡面了。如有什麼不對
      ，就不同了？免（台語）」（勘驗筆錄第17頁第11答）
二、辯護人為被告辯護稱，被告所言台語的「哇就照按呢滴咧講
    」，國語應是「我就照你這樣說」，應有誤會。
伍、撤銷改判的理由
　　檢察官上訴意旨指稱原判決量刑過輕；被告甲○○否認犯罪
    提起上訴，雖均無理由，但因如下事由而撤銷改判：
一、被告高訓堂匯款到柬埔寨給被告林鴻輝，對於被告林鴻輝將
    款項用於購買槍彈一事，並不知情，且未參與走私及運輸槍
    彈的行為，已經判決無罪確定，不認屬於本案科刑犯行的共
    犯。
二、被告甲○○所觸犯的販賣自動步槍罪，屬於槍砲彈藥刀械管
    制條例修正前第19條第1項所列罪名。修正前該條規定，經
    判處有期徒刑者，應於刑之執行完畢或赦免後令入勞動場所
    強制工作；因條例第19條規定，於90年11月14日，已經修正
    公布廢止，不須再宣告強制工作。
陸、自為判決的論罪科刑理由
一、槍枝是否具有殺傷力，是就槍枝本身結構而為認定，被告走
    私進口的自動步槍，部分雖未夾帶彈匣，並不影響步槍的槍
    枝性能。
    扣案槍彈經由海運運抵高雄港，並經陸運運到五堵集貨站，
    已進入我國領土，雖於等待驗關前即被查獲，但走私行為已
    完成。
    被告意圖販賣走私管制進口槍彈，擬於得逞後販售營利，故
    雖僅販入而尚未販出，應構成販賣罪既遂。
　　被告甲○○所為，依刑法第2條第1項前段規定，觸犯修正前
  　懲治走私條例第2條第1項私運管制物品進口罪；槍砲彈藥刀
    械管制條例第7條第1項未經許可運輸及販賣衝鋒槍、自動步
    槍罪；槍砲彈藥刀械管制條例第12條第1項未經許可運輸及
    販賣彈藥罪。
二、被告甲○○與已審結的被告林鴻輝、王仁琪，就所犯上述各
    罪，具有犯意聯絡、行為分擔，皆為共同正犯。
三、被告甲○○等利用不知情的運送人、船運公司及人員私運管
    制物品進口及運輸槍彈，為間接正犯。
四、槍枝殺傷力的認定只認「有、無」，並無「輕、重」區分，
    內政部警政署刑事警察局90年10月25日（90）刑鑑字第2017
    558號函可憑（更一卷第93頁）。
    本案自動步槍與衝鋒槍的數量分別為11支與4支，二者相較
    ，應以運輸自動步槍的情節為重。
　　被告甲○○所犯私運管制物品進口、未經許可運輸衝鋒槍、
    自動步槍、子彈等罪屬一行為觸犯數罪名，為想像競合犯，
    應從一重論以情節較重的未經許可運輸自動步槍罪。
五、被告意圖營利而販入衝鋒槍、自動步槍及子彈的犯行，也是
    一行為觸犯數罪名，為想像競合犯，應從一重未經許可販賣
    自動步槍罪處斷。
六、所犯未經許可運輸自動步槍罪、未經許可販賣自動步槍罪間
    ，應依刑法第2條第1項前段規定，適用修正前刑法第55條牽
    連犯的規定，以二罪行間因具有方法結果的牽連關係，從情
    節較重的販賣自動步槍罪處斷。
    起訴書雖未論述被告意圖營利而販入衝鋒槍、自動步槍及子
　　彈，但此部分犯行與起訴部分，既具有如上裁判上一罪關係
　　，為起訴效力所及，本院自得併予審判。
七、被告甲○○前有如事實欄所述有期徒刑執行紀錄，有本院被
    告全國前案紀錄表可憑，5年內故意再犯有期徒刑以上本罪
    ，為累犯。除法定刑為死刑、無期徒刑部分依法不得加重外
    ，就有期徒刑及罰金部分加重刑罰。
八、審酌被告甲○○貪圖私利罔顧走私槍枝一旦流出將嚴重影響
    社會治安，以及被告犯罪的手段、犯後態度，幸經警及時查
    獲，致尚未落入不法之徒手中等一切情狀，認宜量處如主文
    所示刑罰。罰金部分並依刑法第2條第1項前段規定，依修正
    前刑法第42條第2、3項，諭知易服勞役折算標準。
九、扣案附表一所示衝鋒槍（含彈匣7個）、自動步槍；附表二
    所示子彈3941顆（另因鑑驗已試射擊發的60顆，已廢失，不
    須再諭知沒收）均為違禁物，應依刑法第38條第1項第1款規
　　定宣告沒收。
    原提單原本1紙（影本7紙）、發票原本1紙（影本2紙）、裝
　　箱單1紙、名址單影本1紙，為被告甲○○等所有供犯罪所用
    ，併依刑法第38條第1項第2款規定宣告沒收。
　  扣案黑色黃邊的皮包（載有鴻毅旅行社字樣）1只，雖用以
    裝置上述開資料，但非直接供犯罪使用，不予宣告沒收。
柒、適用法律
一、刑事訴訟法第369條第1項前段、第364條、第299條第1項前
    段。
二、修正前懲治走私條例第2條第1項。
三、槍砲彈藥刀械管制條例第7條第1項、第12條第1項。
四、刑法第2條第1項前段、第11條前段、第28條、第55條、第47
    條、第38條第1項第1、2款；修正前刑法第55條、第42條第2
    、項。
五、修正刪除前罰金罰鍰提高標準條例第2條。
六、現行法規所定貨幣單位折算新台幣條例第2條。
中　　華　　民　　國　　96　　年　　3 　　月　　14　　日
   　　　　 　　　　刑事第六庭審判長法　官  林堭儀
　 　　　　　　　　　　　　　　　　 法　官  陳玉雲
 　　　　　　　　　　　　　　　　　 法　官  郭豫珍
以上正本證明與原本無異。
如不服本判決，應於收受送達後十日內向本院提出上訴書狀，其
未敘述上訴之理由者並得於提起上訴後十日內向本院補提理由書
（均須按他造當事人之人數附繕本）。
                                    書記官  胡勤義
中　　華　　民　　國　　96　　年　　3 　　月　　16　　日
附錄：本案論罪科刑法條全文
懲治走私條例第2條
私運管制物品進口、出口逾公告數額者，處七年以下有期徒刑，
得併科新臺幣三百萬元以下罰金。
槍砲彈藥刀械管制條例第7條
未經許可，製造、販賣或運輸火砲、肩射武器、機關槍、衝鋒槍
、卡柄槍、自動步槍、普通步槍、馬槍、手槍或各類砲彈、炸彈
、爆裂物者，處死刑、無期徒刑或 7年以上有期徒刑；處徒刑者
，併科新台幣3千萬元以下罰金。
槍砲彈藥刀械管制條例第12條
未經許可，製造、販賣或運輸子彈者，處 1 年以上 7 年以下有
期徒刑，併科新台幣 500 萬元以下罰金。
附表
